臺北高等行政法院判決　　　　　　　　　　　　　　　九十年度訴字第七○五四號
　　　　　　　　　　　　　　　.
　　原　　　告　甲○○
　　訴訟代理人　鄭斌濟律師
　　被　　　告　臺北市政府
　　代　表　人　乙○○市長）.
　　訴訟代理人　戊○○
　　　　　　　　丙○○
　　　　　　　　丁○○
右當事人間因都市計畫法事件，原告不服內政部中華民國九十年十一月六日台（九十
）內訴字第九○○三七五○號訴願決定，提起行政訴訟，本院判決如左：
　　主  文
原告之訴駁回。
訴訟費用由原告負擔。
　　事  實
一、事實概要：原告在位於都市計畫第四種商業區（特）（原屬第三種商業區）內之
    台北市中山區○○○路○段二十五號地下一樓建物（下稱系爭建物）經營「帥賓
    三溫暖」，經被告所屬警察局中山分局於民國八十九年十月十四日臨檢查獲有媒
    介性交易、明眼人按摩等違規情事，被告以原告違規使用為性交易仲介業、明眼
    人按摩業，違反都市計畫法第三十五條、都市計畫法台北市施行細則第十條之一
    及台北市土地使用分區管制規則第二十三條、第二十四條規定，依都市計畫法第
    七十九條第一項規定，以九十年二月六日府都一字第九○○一二五九三○○號裁
    處原告罰鍰新台幣（下同）二十萬元並勒令停止使用。原告不服，提起訴願，遭
    決定駁回，遂提起行政訴訟。
二、兩造聲明：
　(一)原告聲明：原處分及訴願決定均撤銷。
　(二)被告聲明：駁回原告之訴。
三、兩造之爭點：被告依都市計畫法第七十九條第一項規定對原告科處罰鍰，是否違
    法？
  (一)原告主張之理由：
    1.原告於系爭建物開設帥賓三溫暖，係作商業使用，依法領有商業登記證及營利
      事業登記證，被告引據之都市計畫法台北市施行細則逾越都市計畫法第三十五
      條之規定，增加人民對財產權行使之限制，顯然違反憲法第二十三條、中央法
      規標準法第五條第二款及大法官會議第三一三號、三六○號解釋所揭示之法律
      保留原則。
    2.原告於八十九年十月十四日尚在經營帥賓三溫暖，因被查獲有以明眼人按摩等
      涉嫌妨害風化情事，由被告所屬警察局中山分局將原告移送法院偵辦中，有該
      分局偵辦甲○○、施光時、呂燕玲涉嫌妨害風化案關係人一覽表影本可證。就
      維護社會秩序之功能而言，刑罰顯然為主要手段，行政罰相對於刑罰僅具補充
      性，同一行為如同時為犯罪行為及違反社會秩序罰之行為，則袛能適用刑罰法
      律，此一原則已為德國違反秩序罰法（第二十一條）及租稅通則法所採用。故
      我國傳統分別處罰之理論，非無商榷之餘地，綜合行政法院（現改制為最高行
      政法院）之判決有堅持一事不二罰者，有七十六年判字第四五八號判決、八十
      四年判字第一二四九號判決、司法院大法官會議第五○三號解釋在行政罰領域
      一事不二罰之原則可謂完全確立。可見被告就同一事實又引據都市計畫法及同
      法台北市施行細則處予原告二十萬元罰鍰，自有違一事不再理之原則，原處分
      屬違法不當。
    3.原告已不在系爭建物經營帥賓三溫暖，原處分、原決定勒令停止使用部分已無
      從實施，應予以撤銷。
　(二)被告主張之理由：
    1.原告於系爭建物開設「帥賓三溫暖」，位於都市計畫第四種商業區（特）內（
      原屬第三種商業區），經被告所屬警察局派員於八十九年十月十四日，查獲該
      店僱用女服務生為男客從事猥褻性行為，違規使用為性交易仲介場所。由於該
      址未經核准變更，擅自使用作性交易仲介場所，乃查報為被告正俗專案執行對
      象，經被告警察局於八十九年十一月六日以北市警行字第八九三一一○九一○
      ○號函查報在案，按實地檢查紀錄表內容所示：「‧‧‧（二）詢據男客盧○
      ○供稱‧‧‧由店內女服務生吳○○幫其做全身指油壓按摩及撫摸性器官直至
      興奮射精為止，臨檢時吳○○正在撫摸盧○○生殖器官為警當場查獲。（三）
      詢據男客楊○○供稱‧‧‧由店內女服務生蘇○○幫其做全身指油壓按摩及撫
      摸性器官直至興奮射精為止，臨檢時吳○○正在撫摸楊○○生殖器官為警當場
      查獲。（四）詢據男客陳○○供稱‧‧‧由店內女服務生黃○○幫其做全身指
      油壓按摩及撫摸性器官直至興奮射精為止，臨檢時黃○○正在撫摸陳○○生殖
      器官且兩人全裸未著衣物當場為警查獲。」上述違規事證經當事人簽名確認。
    2.系爭建物位於都市計畫第四種商業區（特）（原屬第三種商業區）內，使用組
      別及使用項目，自應符合臺北市土地使用分區管制規則第二十三條、二十四條
      之規定，而該條文並未規定土地或建築物可允許或有條件允許使用為性交易仲
      介業。今查獲原告於系爭建物內從事媒介性交易及明眼人按摩，已違反臺北市
      土地使用分區管制規則之規範，其違法情節明確，被告援引都市計畫法第七十
      九條規定，處原告二十萬元罰鍰並勒令停止使用，並無違誤，亦未違反法律明
      確性原則及司法院釋字第三一三號解釋意旨。
    3.有關原告所提一事不再理之爭議，行政罰乃維持行政上之秩序，達成國家行政
      之目的，對違反行政上之義務者所科之制裁，其為違反法規義務或行政秩序之
      行為，不具有倫理的非難性；而刑事犯則屬反道德及反倫理之行為，兩者之法
      規規範目的、處罰目的、客體、舉證法則及證明程度皆不同，之間並無從一重
      或吸收之問題，而並行不悖，各有其適用。
    4.按「行政程序法第十九條規定：『行政機關為發揮共同一體之行政機能，應於
      其權限範圍內互相協助。行政機關執行職務時，有下列情形之一者，得向無隸
      屬關係之其他機關請求協助‧‧‧。』‧‧‧行政機關相互間有指揮監督關係
      ，已屬指示權範疇，被指示機關或人員，應依指示辦理，而無須藉助行政協助
      制度。‧‧‧再者，如請求機關所要求協助之行為，係屬被請求機關依法應執
      行之職務上行為，被請求機關依法既有義務執行該項職務，則其性質亦非屬行
      政協助。‧‧‧」此有法務部九十年九月五日九十法律字第○三一四○○號解
      釋函可供參酌。又依被告執行正俗專案停止及恢復供水供電工作方案第六項分
      工事項規定，由被告警察局負責取締非法經營，媒介性交易、毒品及賭博性電
      動玩具案件並查報，再由被告都市發展局負責對違反都市計畫法之處分事宜，
      被告依警局查報之臨檢紀錄及違規事證，續辦違法處分事宜，應無違誤。
　　理  由
一、按「商業區為促進商業發展而劃定，其土地及建築物之使用，不得有礙商業之便
    利。」「都市計畫範圍內土地或建築物之使用，或從事建造、採取土石、變更地
    形，違反本法或各級政府依本法所發布之命令者，處其土地或建築物所有權人、
    使用人或管理人新臺幣六萬元以上三十萬元以下罰鍰，並勒令拆除、改建、停止
    使用或恢復原狀。不拆除、改建、停止使用或恢復原狀者，得按次處罰，並停止
    供水、供電、封閉、強制拆除或採取其他恢復原狀之措施，其費用由土地或建築
    物所有權人、使用人或管理人負擔。前項罰鍰，經限期繳納逾期不繳納者，移送
    法院強制執行。‧‧‧」為都市計畫法第三十五條、第七十九條第一項所明定。
    又「前條各使用分區使用限制如左：‧‧‧二、商業區：以建築商場（店）及供
    商業使用之建築物為主，不得有礙商業之便利、發展或有礙公共安全、衛生之使
    用。」「在第三種商業區內得為左列規定之使用：一、允許使用（一）第二組：
    多戶住宅。‧‧‧（三二）第五十一組：公害最輕微之工業。二、附條件允許使
    用（一）第七組：醫療保健服務業之精神病院。‧‧‧（六）第五十二組：公害
    較輕微之工業。」「在第四種商業區內得為左列規定之使用：一、允許使用（一
    ）第二組：多戶住宅。‧‧‧（三二）第五十一組：公害最輕微之工業。二、附
    條件允許使用（一）第七組：醫療保健服務業之精神病院。‧‧‧（六）第五十
    二組：公害較輕微之工業。」都市計畫法台北市施行細則第十條之一第二款、台
    北市土地使用分區管制規則第二十三條及第二十四條亦有明文。
二、查原告在位於都市計畫第四種商業區（特）（原屬第三種商業區）內之系爭建物
    經營「帥賓三溫暖」，經被告所屬警察局中山分局八十九年十月十四日臨檢該建
    物時，查獲該店僱用女服務生為男客從事色情按摩之猥褻行為，違規使用為媒介
    性交易場所、明眼人按摩場所之事實，有警察局臨檢紀錄表影本在原處分卷可稽
    ，原告亦不否認於前開時地為警查獲有以明眼人按摩涉嫌妨害風化之事實，事證
    明確。經核系爭建物位於都市計畫第四種商業區內（原屬第三種商業區），依台
    北市土地使用分區管制規則第二十三條、第二十四條規定，第四種商業區並無可
    供性交易仲介業、明眼人按摩業之使用組別，依臨檢紀錄表內容所載，當時有三
    位店內女服務生正分別為男客做全身指油壓按摩及撫摸生殖器官，甚至其中有（
    男女）兩人全裸未著衣物，且經在場女服務生及男客簽名確認，足見原告於系爭
    建物從事明眼人按摩及性交易仲介業，有違台北市土地使用分區管制規則第二十
    三條、第二十四條規定，是被告裁處原告二十萬元罰鍰並勒令停止使用，訴願決
    定予以維持，揆諸首開規定，並無不合。
三、原告雖主張其經被告所屬警中山分局移送偵辦，刑事部分尚未確定，被告復就同
    一事實科處罰鍰，有違一事不再理原則；且引據逾越母法都市計畫法第三十五條
    之都市計畫法台北市施行細則，增加人民對財產權行使之限制，有違法律保留原
    則；另原告已不在系爭建物經營帥賓三溫暖，原處分關於勒令停止使用部分已無
    從實施云云。惟查都市計畫法台北市施行細則係依都市計畫法第八十五條之授權
    訂定，於台北市都市計畫地區範圍內劃定各使用分區，並依該施行細則第二十六
    條授權，為依都市計畫法第三十二條第二項規定，將使用分區用建築物及土地之
    使用再予劃分不同程序之使用管制，另訂台北市土地使用分區管制規則實施管理
    ，並未違反法律保留原則。又行政罰與刑罰之規範目的及處罰程度不同，不能混
    為一談，不生一事不再理之問題，而本件事證明確業如前述，亦無須待刑事判決
    確定可言。另原告所稱已不在系爭建物經營帥賓三溫暖乙節縱然屬實，亦係其事
    後依原處分所命勒令停止使用所為，於原處分所為勒令停止使用部分並無影響，
    原告主張並無可採。從而原處分及訴願決定均無違誤，原告徒執前詞，聲請撤銷
    ，為無理由，應予駁回。
四、據上論結，本件原告之訴為無理由，爰依行政訴訟法第九十八條第三項前段，判
    決如主文。
中　　華　　民　　國　　九十一　　　年　　　十二　　　月　　三十一　　　日
                 臺 北 高 等 行 政 法 院   第 四 庭
                                審 判 長 法  官　鄭 忠 仁
                                         法  官　林 育 如
                                         法  官　楊 莉 莉
右為正本係照原本作成。
如不服本判決，應於送達後二十日內，向本院提出上訴狀並表明上訴理由，如於本判
決宣示後送達前提起上訴者，應於判決送達後二十日內補提上訴理由書（須按他造人
數附繕本）。
中　　華　　民　　國　　九十一　　　年　　　十二　　　月　　三十一　　　日
            　　　　　　　　　　　　　   書記官  黃 舜 民
